最高法院刑事判決　　　　　　　　　 111年度台上字第3967號
上　訴　人　吳慈涵
 
 
上列上訴人因加重詐欺等罪案件，不服臺灣高等法院臺中分院中
華民國111 年5 月18日第二審判決（110 年度上訴字第2056號，
追加起訴案號：臺灣臺中地方檢察署109 年度偵緝字第431 、44
3 、458 、480 、481 、530 號），提起上訴，本院判決如下：
    主  文
上訴駁回。
    理  由
一、按刑事訴訟法第377 條規定，上訴於第三審法院，非以判決
    違背法令為理由，不得為之。是提起第三審上訴，應以原判
    決違背法令為理由，係屬法定要件。如果上訴理由書狀並未
    依據卷內訴訟資料，具體指摘原判決不適用何種法則或如何
    適用不當，或所指摘原判決違法情事，顯與法律規定得為第
    三審上訴理由之違法情形，不相適合時，均應認其上訴為不
    合法律上之程式，予以駁回。本件原判決認定上訴人吳慈涵
    有其事實欄（下稱事實欄）所載之參與犯罪組織（僅事實欄
    一部分）、加重詐欺取財及洗錢共3 次犯行，因而撤銷第一
    審所為之科刑判決，改判依刑法上想像競合規定從一重論上
    訴人犯3 人以上共同以電子通訊、網際網路之傳播工具，對
    公眾散布而詐欺取財3 罪，各處有期徒刑1 年11月，並諭知
    相關沒收及定應執行有期徒刑2 年4 月。已詳細敘述所憑之
    證據及取捨、認定之理由。所為論斷，俱有卷存證據資料可
    資覆按，從形式上觀察，並無採證認事違背經驗法則、論理
    法則，亦無量刑職權之行使有濫用，或其他違背法令之情形
    。
二、上訴意旨乃謂：上訴人實際領得之犯罪報酬僅新臺幣（下同
    ）8 萬元。然本件原審只依證人陳俊穎所證：上訴人應領之
    薪資已全數交予介紹人許仕宜，但無法確定許仕宜有無如數
    轉交上訴人收受，但其集團有機房積欠機手酬勞之情形，例
    如應得30,000元只發10,000元等語，即以此計算上訴人本件
    犯行所取得之薪資報酬共計為125,300 元（計算式：375,90
    0 元÷3＝125,300元），卻未實際調查許仕宜是否及以何方
    式將報酬交付上訴人，縱上訴人於原審時因許仕宜遭通緝而
    無法到庭，故捨棄傳喚其出庭作證，惟原審仍應詳查上訴人
    實際犯罪所得，卻僅依證人陳俊穎片面所言即推算上訴人之
    犯罪所得，自有違經驗法則、論理法則，並有判決理由不備
    及調查未盡之違法等語。
三、惟查：犯罪所得及追徵之範圍與價額，認定顯有困難者，得
    以估算認定之，刑法第38條之2 第1 項前段定有明文。又本
    條項所稱之「估算」，是在確定有犯罪所得，但對於所得之
    多寡及範疇欠缺更完備調查之可能性，致其認定顯有困難時
    ，不得己而以估算方式為之，且此估算不須適用嚴格證明，
    僅為自由證明即已足。本件源因證人陳俊穎所製作置於其扣
    案行動電話內之詐欺薪資表（見臺灣臺中地方檢察署109 年
    度偵字第8252號卷第87頁）中有記載代號「雯」（即上訴人
    ）於民國107年10月至12月之薪資所得為375,900元（含借資
    10,000元）；上訴人則聲稱其實際領得8 萬餘元。因此，原
    審參酌證人陳俊穎在接受交互詰問時證稱只要薪資表有記載
    均已發放給代號「雯」之介紹人，只是不知道介紹人有無從
    中抽成（見原審卷第180 頁）等語，且因無法傳喚上訴人之
    介紹人許仕宜出庭釐清，故以證人陳俊穎於另案所述上揭該
    集團機房對於機手報酬，有「應得30,000元只發10,000元」
    等語，依此比例估算上訴人於本件之犯罪所得為125,300 元
    。既屬原審對於認定犯罪所得數額困難之法律允許之估算結
    果，核其估算亦非毫無依據，且顯然已從認定，自難指為
    違法。上訴意旨就原審採證認事職權之適法行使及原判決已
    明白論斷之事項，任意指為違法，自非適法之第三審上訴理
    由。其上訴不合法律上之程式，應予駁回。
據上論結，應依刑事訴訟法第395 條前段，判決如主文。
中    華    民    國   111    年    9     月    22    日
                  刑事第四庭審判長法  官  林  立  華  
                                  法  官  林  瑞  斌  
                                  法  官  王  敏  慧  
                                  法  官  李  麗  珠  
                                  法  官  謝  靜  恒  
本件正本證明與原本無異
                                  書記官
中    華    民    國   111    年    9     月    26    日